臺灣高雄地方法院刑事判決　　　　　　　94年度訴字第1933號
公　訴　人　臺灣高雄地方法院檢察署檢察官
被　　　告　丙○○
指定辯護人　本院公設辯護人乙○○
上列被告因毒品危害防制條例案件，經檢察官提起公訴（94年度
偵字第5918號），本院判決如下：
    主  文
丙○○販賣第一級毒品，未遂，處有期徒刑捌年，褫奪公權陸年
。扣案海洛因貳包（淨重合計壹點壹貳公克，沾有海洛因成分之
包裝袋重零點參陸公克）均沒收銷毀之。未扣案之行動電話（搭
配門號0000000000 號）壹支沒收。
另扣案之殘留海洛因成分之夾鏈袋柒只、注射針筒肆支、削尖吸
管壹支均沒收銷毀之。
    事  實
一、丙○○曾於民國83年間因違反肅清煙毒條例案件，經本院以
    83 年 度訴字第1307號刑事判決判處有期徒刑4 月確定，於
    83 年8月15易科罰金執行完畢；復於同年間又因違反肅清煙
    毒條例案件經本院以83年度訴字第239 號刑事判決判處有期
    徒刑1 年7 月，復經上訴台灣高等法院高雄分院以84年度上
    訴字第1564號刑事判決判處撤銷原判決，改判處有期徒刑10
    月確定，並於86年2 月9 日縮刑期滿執行完畢（並未構成累
    犯）。
二、緣甲○○曾於民國93年間因施用第一級毒品案件，經本院以
    94年度訴字第441 號判處有有期徒刑10月，經上訴台灣高等
    法院以94年度上訴字第528 號改判有期徒刑1 年確定。另於
    94年1 月30日下午6 時許，在高雄市○○區○○街與金鼎路
    口，趁王之豪機車鑰匙置於機門旁之便，竊取上開鑰匙後啟
    動王之豪所有車牌號碼VF G─879 號輕機車一部後加以竊取
    ，得手後據為己用，於94年2 月21日下午3 時許，騎乘上開
    贓車，行經高雄市○○區○○路470 號前，為警查獲，並於
    94年2 月22日入監執行。復於94年3 月8 日經高雄市政府警
    察局苓雅分局員警借提甲○○調查竊盜案件，經甲○○自願
    供出施用毒品之來源而與警方配合，於94年3 月8 日下午3
    時48分4 秒許，先以員警張皓政之行動電話0000000000號撥
    打丙○○所使用0000000000號之行動電話聯絡丙○○，佯稱
    欲向丙○○購買第一級毒品海洛因2 、3 千元，丙○○基於
    販賣第一級海洛因以牟利之意圖予以應允，2 人約定交易地
    點為高雄縣鳥松鄉大華國小門口前，甲○○即由警方陪同至
    現場等候丙○○前來。旋即丙○○即騎乘其母親蔡林秀蘭所
    有車牌號碼HS3 ─155 號之重型機車前來，經甲○○告知警
    方，該騎乘機車者即為丙○○，員警即上前盤查。丙○○見
    狀即逃逸，嗣於94年3 月8 日下午3 時50分許，在丙○○位
    於高雄縣鳥松鄉○○村○○路178 之1 號住處前時加以逮捕
    ，經丙○○同意後員警搜索其住處，在其住處寢室內查扣2
    小包海洛因 (淨重合計1.12公克，沾有海洛因成分之包裝袋
    重0.36公克)、 殘留海洛因成分之夾鏈袋7 只、注射針筒4
    支、削尖吸管1 支，丙○○因之未能將海洛因販賣予甲○○
    而未遂。。
二、案經高雄市政府警察局苓雅分局移送臺灣高雄地方法院檢察
    署檢察官偵查起訴。
    理  由
壹、程序部分：
  一、證據能力部分：
   （一）按被告以外之人於審判外之言詞或書面陳述，除法律
         有規定者外，不得作為證據；被告以外之人於檢察事
         務官、司法警察官或司法警察調查中所為之陳述，與
         審判中不符時，其先前之陳述具有較可信之特別情況
         ，且為證明犯罪事實存否所必要者，得為證據。刑事
         訴訟法第15 9條第1 項、第159 條之2分 別定有明文
         。所謂「顯有不可信之情況」及「具有可信之特別情
         況」，則應依被告以外之人為陳述時，是否出於真意
         、有無違法取供之情事等客觀上之環境或條件而為判
         斷，故應就偵查或調查筆錄製作之原因、過程及其功
         能等加以觀察其信用性，據以判斷該傳聞證據是否有
         顯不可信或有特別可信之情況而例外具有證據能力。
         至被告以外之人之陳述有無前後矛盾或與事實不符之
         情形，應僅屬證明力高低之範疇，尚非其陳述是否可
         信而得否為證據之認定依據。經查：證人甲○○於本
         院以證人之身分行交互詰問後，與其在警詢時就被告
         丙○○於94年3 月8 日是否販賣海洛因乙節之陳述不
         符，本院審酌甲○○於警詢時明確供出被告丙○○於
         94年3 月8 日撥打丙○○所使用0000000000號之行動
         電話聯絡丙○○購買毒品等情，且於偵訊時及本院審
         理時均未辯稱上開警詢之陳述有何受違法取供等非出
         於自由意願而為陳述之情事，另觀諸證人甲○○於94
         年3 月17日經檢察官詢以94年3 月8 日在苓雅分局製
         作之筆錄是否均實在？答稱實在等語（參見偵查卷第
         16頁），足見上開陳述之信用性應可獲得確保，且與
         證人張皓政所聽聞之對話內容相符，具有較可信之特
         別情況，且為證明犯罪事實存否所必要，揆諸前揭規
         定，應認證人甲○○於警詢時之陳述具有證據能力。
   （二）被告以外之人於偵查中向檢察官所為之陳述，除顯有
         不可信之情況者外，得為證據，同法第159 條之1 第2
         項定有明文，查證人張皓政、陳榮村於偵查中向檢察
         官所為之供述，形式上並無何不可信之情況，筆錄亦
         經渠等閱覽後簽名，且於偵查中均經具結，從而，證
         人張皓政、陳榮村於偵訊時之供述，均具有證據能力
         ，辯護意旨以證人張皓政、陳榮村之偵訊未經交互詰
         問，且其證詞無特別可信之情況，應無證據能力云云
         ，惟辯護人未能提出證據證明證人張皓政、陳榮村於
         偵查中之陳述有顯不可信之情況，是上揭被告及辯護
         人認為上開證據均無證據能力等語，不足為採。
   （三）按本案係由證人甲○○主動配合員警，以證人甲○○
         與被告平常之默契，佯裝欲購買毒品，而被告基於販
         賣第一級毒品之意思，與證人甲○○達成買賣毒品之
         合意始查獲，程序法上涉及「誘捕偵查」，即因誘捕
         偵查取得之證據，有無證據能力之問題；實體法上則
         有「陷害教唆」或「虛偽教唆」可罰性之問題，即教
         唆者（為偵查行為之人）及被教唆者（行為人即被告
         ）是否均具可罰性及是否屬既遂行為之問題。關於前
         者，即證據能力之有無，證據是否禁止使用之問題，
         有刑事訴訟法第158 條之4 規定：「除法律另有規定
         外，實施刑事訴訟程序之公務員因違背法定程序取得
         之證據，其有無證據能力之認定，應審酌人權保障及
         公共利益之均衡維護。」可資參酌。又人權保障及公
         共利益之均衡維護在個案間如何求其平衡？允宜斟酌
          (一)違背法定程序之情節； (二)違 背法定程序時
         之主觀意圖；（三）侵害犯罪嫌疑人或被告權益之種
         類及輕重；（四）犯罪所生之危險或實害；（五）禁
         止使用證據對於預防將來違法取得證據之效果；（六
         ）偵審人員如依法定程序有無發現該證據之必然性；
         （七）證據取得之違法對被告訴訟上防禦不利益之程
         度等各種情狀，以為認定證據能力有無之標準。關於
         後者，即陷害教唆及被教唆者可罰性之問題，因為此
         處之教唆者及實施誘捕行為之警員，欠缺教唆犯所應
         具備之「雙重故意」，以及教唆者對於犯罪行為之發
         生及發展，均有全盤且充份之掌握，通常不致發生法
         益受侵害之結果，所以應不具可罰性，為幫助行為之
         甲○○自亦不負罪責；至於受教唆者即為犯罪行為之
         被告，除非可以認定其自始即無犯罪意念，而係受到
         教唆者「過度且強烈」的引誘及影響，始生行為之決
         意，否則原則上仍應處罰，蓋此處之行為人多係已有
         實施犯罪行為之「事前傾向」，亦即其等原即有犯罪
         之意圖及想法，教唆者所為者不過係單純之誘發而已
         ，不影響行為人原有之行為決意。經查，本案被告經
         證人甲○○電話向其購買毒品，即趨車前來，參以證
         人甲○○並未明講欲購買毒品，被告基於與甲○○彼
         此間具有一定買賣毒品之默契，而達成買賣毒品之合
         意，亦無疑義；另員警亦無強迫證人甲○○與被告之
         交談內容，而僅要求證人甲○○依平常時與被告交談
         之情況撥打電話予被告對談，是員警於本案所實施之
         誘捕行為，尚未達積極且過度之嚴重程度，換言之，
         被告為本案犯行之行為決意，並非員警之行為而「強
         制」發生，被告自由決定其意志之空間尚甚廣，員警
         所為行為並未因而嚴重影響被告基於人格自由發展權
         所生之決意及行為自由，衡諸本案偵查行為及被告權
         利之並無受害或受影響極輕微之程度，警員所為誘捕
         行為尚稱相當，不違比例原則，所取得之證據，自難
         認無證據能力。
   （四）另按刑事訴訟法第159 條之4 規定，除前三條之情形
         外，下列文書亦得為證據： (一)除 顯有不可信之情
         況外，公務員職務上製作之紀錄文書、證明文書。 (
         二)除 顯有不可信之情況外，從事業務之人於業務上
         或通常業務過程所須製作之紀錄文書、證明文書。 (
         三)除 前二款之情形外，其他於可信之特別情況下所
         製作之文書。此係因公務員職務上製作之紀錄文書或
         證明文書，係公務員依職權所為，與其責任、信譽攸
         關，若有錯誤、虛偽，公務員可能因此擔負刑事及行
         政責任，且該等文書經常處於可能受公開檢查之狀態
         ，其正確性及真實之保障極高；另從事業務之人在業
         務上或通常業務過程製作之上開文書，因係於通常業
         務上不間斷而規律之記載，一般均有會計等人員校對
         ，記錄時亦無預見日後將作為證據之偽造動機，其虛
         偽之可能性較小，且如讓製作者以口頭方式在法庭上
         再重述過去之事實或數據，實際上有其困難，二者具
         有一定程度之不可代替性，是除非有顯不可信之情況
         外，上開公務文書或業務文書應均具有證據能力；又
         與上開公務文書或業務文書同具有可信性之官方公報
         、統計表、體育紀錄、學術論文及家譜等文書，除非
         均有顯不可信之情況外，基於同一理由，亦應具有證
         據能力。本件法務部調查局94年5 月24日編號調科壹
         字第210000161 號鑑定通知書1 紙，係公務員職務上
         製作之文書，另高雄醫學大學附設中和紀念醫院94年
         6 月8 日編號9406─861 號至866 號、94年4 月26日
         編號9404─509 號至512 號、94年6 月14日編號940
         6 ─206 號、207 號檢驗報告各1 份、0000000000號
         行動電話之通聯記錄1 份、中華電信股份有限公司台
         灣南區電信分公司94年6 月23日南衙三字第09400003
         11號函暨電話租用人姓名及裝機地址資料表1 份，均
         係從事業務之人依業務上所製作之文書，均無顯不可
         信之情況，上開文書應具有證據能力。
貳、實體部分
  一、訊據被告丙○○固坦承警方查獲之海洛因2 包（淨重合計
      1.12公克，沾有海洛因成分之包裝袋重0.36公克)、 夾鏈
      袋7 只、注射針筒4 支、削尖吸管1 支等物品，係自其高
      雄縣鳥松鄉○○村○○路178 之1 號住處寢室內所查獲，
      而94年3 月8 日是甲○○與被告約定在鳥松鄉的大華國小
      見面，當天被告確實有赴甲○○之約而有騎乘機車到該國
      小附近等情（參見警卷第12頁及本院審理卷第48頁），惟
      矢口否認有何販賣毒品未遂之犯行，辯稱：當日騎車去大
      華國小是要與甲○○聊天云云。惟查：
    （一）證人即當日查獲被告之警員陳榮村於偵查中證述：「
          當天我們借提甲○○，他說是向丙○○購買毒品」、
          張皓政亦於偵查中證述：「（問：查獲當天甲○○還
          有沒有向丙○○買毒品？）在我們借提甲○○期間，
          甲○○有打電話給丙○○問他有沒有，要買多少。」
          等語（參見偵查卷第23頁），復於本院審理時員警張
          皓政亦到庭證述「（問：甲○○有無告訴你們毒品是
          向丙○○拿的？）他有說。」、「（問：如何查緝到
          丙○○？）甲○○說可以用電話聯絡丙○○，我們請
          甲○○當著我們的面打電話約丙○○，約在大華國小
          。」、「（問：甲○○如何約丙○○？）可能是用我
          們的手機，但是沒有顯示號碼」、「（問：你有無聽
          到甲○○與丙○○談話內容？）有，他說有沒有東西
          ，之前欠你的錢如何處理，就約在大華國小，我們同
          事就在大華國小埋伏，我與另一位同事與甲○○同乘
          坐一輛偵防車，丙○○騎乘機車出現後，甲○○就說
          就是這個人。」等語（參見本院審理卷第87頁及第88
          頁），另外復有丙○○所使用0000000000號行動電話
          之通聯記錄1 份在卷可查，於94年3 月8 日下午3 時
          48分4 秒，確有從員警張皓政所使用0000000000號行
          動電話撥打丙○○所使用0000000000號之紀錄。
    （二）而證人甲○○亦於警詢中證述：「我是聯絡他（指被
          告）持有之0000000000號的電話，電話中我表示『阿
          霖仔，我要拿3 仟元的『東西』，你有無？』，他回
          答：「有，另外你之前所欠的錢是否要一起還」，我
          再向他表示：「會啦」等語；談話後就依照先前的默
          契要在大華國小大門前交易，當時他係騎乙輛HS3 ─
          155 號重機車到國小大門口，被他發現埋伏在旁員警
          要進行逮捕，反被脫逃，是另外警方知悉他的住處，
          再次趕往其住處埋伏而查獲的，過程，我全坐在在警
          用偵防車上看得一清二楚。」等語（參見警卷第16頁
          ），證人甲○○於偵查中亦證述：「（問：你是向蔡
          士霖買毒品？還是你們一起出錢買？還是你拿錢請蔡
          士霖幫你買毒品？）我是自己拿錢向丙○○買毒品」
          等語（參見偵查卷第16頁至第17頁），證人甲○○於
          本院審理時亦證述94年3 月8 日確實有以員警之行動
          電話撥打給丙○○，並證稱「（問：你當時向他說要
          拿多少量？）我說二千或是三千，正確忘記了」、「
          （問：你所指的二千、三千是否指錢？）是」等語（
          參見本院審理卷第82頁）。
    （三）綜合證人張皓政、陳榮村及甲○○上開證述，足認證
          人甲○○於於94年3 月8 日下午3 時48分4 秒，使用
          員警張皓政所提供0000000000號行動電話撥打丙○○
          所使用0000000000號，向丙○○購買二千、三千元之
          第一級毒品海洛因無訛，證人甲○○亦證述員警僅要
          求其平常如何與被告談話按其平常時之交談即可（參
          見本院審理卷第84頁），被告對於94年3 月8 日因接
          獲證人甲○○之電話，而騎乘機車前往高雄縣鳥松鄉
          大華國小前乙節亦坦認不諱（參見本院審理卷第48頁
          ）。證人甲○○要二千、三千元的「東西」，被告隨
          即應允之，雖並未明講要購買海洛因，但被告基於自
          己販賣毒品之意思及平常與證人甲○○之默契，即達
          成買賣毒品之合意，被告進而赴約至交易地點，益證
          其販毒第一級毒品之犯意已彰彰明甚。
    （四）而被告在高雄縣鳥松鄉大華國小前經警盤查而逃逸，
          而於94年3 月18日下午3 時50分許，在被告位於高雄
          縣鳥松鄉○○村○○路178 之1 號住處前時被逮捕，
          經被告同意後員警搜索其住處，在其住處寢室內查扣
          疑似海洛因粉末2 小包等情，業據證人張皓政於本院
          審理證述綦詳（參見本院審理卷第88頁），復有高雄
          市政府警察局苓雅分局搜索、扣押筆錄、扣押物品目
          錄表各1 份在卷可佐（參見警卷第20頁至第23頁）。
          而上開疑似海洛因粉末2 小包經送法務部調查局檢驗
          結果，確屬第一級毒品海洛因成分，合計淨重合計
          1.12公克，沾有海洛因成分之包裝袋重0.36公克，有
          該局94年5 月24日編號調科壹字第210000161 號鑑定
          通知書1 紙在卷可憑（參見本院審理卷第18頁），而
          被告於警詢時亦供述扣案疑似海洛因粉末2 小包，其
          中1 包0.6 公克，價值2 千元等語（參見警卷第13
          頁），足認被告確實持有2000元以上之海洛因毒品可
          供販賣。
    （五）至於證人甲○○於本院審理時改口證述撥打電話係向
          被告無償拿海洛因供其吸食等語，然證人甲○○於警
          詢中供述當時撥打給被告之說法係「『阿霖仔，我要
          拿3 仟元的『東西』，你有無？』，他回答：「有，
          另外你之前所欠的錢是否要一起還」，我再向他表示
          ：「會啦」等語，另於本院審理時亦證述要向被告拿
          二千或三千的量、二千、三千是指錢等語，倘若證人
          甲○○係無償向被告索取海洛因，何以而電話中證人
          甲○○提及三千元、或二千元數額之海洛因？何況海
          洛因就吸食毒品者心中價值甚巨，證人甲○○亦證述
          與被告僅係因毒品而認識等語（參見本院審理卷第80
          頁），並非有深厚情誼之朋友，被告又豈會輕易無償
          提供海洛因予被告施用，亦顯非事理之常，證人吳秉
          驊上開證述顯不可採。
    （六）參諸海洛因物稀價昂，政府並嚴予取締，苟無利得，
          豈有甘冒重刑以原價販賣海洛因之理，故被告購入之
          價格必較所販出之價格低廉，而從中賺取差價牟利之
          營利意圖，昭然若揭。
    （七）另被告之辯護人亦以被告到達約定之地點並未攜帶毒
          品在身上，且並未扣得大量海洛因或電子磅秤等販賣
          工具，顯見被告並無販賣海洛因之意等語置辯。惟被
          告係因證人甲○○之邀而前往高雄縣鳥松鄉大華國小
          前，此為被告所不否認，而證人甲○○邀約之內容係
          要向被告購買2000元或3000元之海洛因，被告亦應允
          而前往約定地點，顯已達成販賣毒品之合意，雖扣案
          之毒品係在被告高雄縣鳥松鄉○○村○○路178 之1
          號住處寢室被查扣，而非在被告身上，然依毒品交易
          習慣並非均為「一手交錢、一手交毒」，毒品與價金
          並未同時出現之情況亦非少見，自難以被告出現於約
          定地點身上並未查扣毒品而認為被告並無販毒之意。
          此外，而被告家中確實查獲價值2000元以上之海洛因
          毒品，雖海洛因數量不多，但已足供應證人甲○○之
          購買海洛因之需求，縱然並未扣得電子秤磅等物品，
          但被告對於扣案海洛因之重量亦知之甚詳，業據被告
          於警詢時供述明確（參見警卷第13頁），自不得以未
          扣得電子秤磅即認被告並無販賣海洛因之行為，辯護
          人上開所辯，亦不足採信。
    （八）綜上所述，被告所辯顯不足採，其犯行堪予認定。
  二、證人甲○○係在配合警方之偵查作為下，按其平常與被告
      購買毒品之談話，雖無實際購毒之真意，但被告確實係有
      販毒之故意，進而達成合意，基於販毒海洛因之行為決意
      ，依約前往指定交易地點，即已著手實施販毒之行為，業
      如前述，是形式上縱二人已就交付毒品及價金達成合意，
      但因所有販賣之犯行，均在偵查機關控制當中，2 人事實
      上不可能真正完成交易毒品之行為，尚未交付毒品，被告
      即為警查獲，實務向來認為所謂販賣毒品，祇要以意圖營
      利之意思，有販入或販出之行為，有一於此者，即為販賣
      既遂之行為，亦即如意圖販賣而買入毒品，縱令尚未賣出
      者，仍應成立販賣毒品之既遂罪，惟刑事法律條文中所謂
      「販賣」，依條文文義解釋，即係指賣出之意，或行為人
      販入後復行賣出者，始屬之，亦即如非意圖營利販入毒品
      而未賣出，或僅締結買賣契約而未交付標的物，尚不得論
      以販賣既遂罪。又非以營利之意圖販入毒品，事後竟萌生
      販毒之意，又尚未找到賣主者，因毒品在行為人持有中，
      自應成立意圖販賣而持有毒品罪；若進一步與買家已締結
      買賣契約而尚未交付標的物毒品之行為，則應成立販賣毒
      品未遂罪，尚無成立販賣毒品既遂罪之情，故毒品危害防
      制條例第5 條既仍維持意圖販賣而持有毒品罪之規定，同
      條例第4 條第6 項亦仍有販賣毒品未遂罪之規定，俾使與
      販賣毒品有關且具嚴重危險性之前階段行為，均有法律得
      適用處罰，尚不致產生處罰上之漏洞。
  三、本件被告於警詢中供述於94年3 月初向「黑仔」以2000元
      之代價購入0.6 公克之海洛因等語（參見警卷第13頁），
      復於偵查中供述購入毒品係供施食之用等情（參見偵查卷
      第5 頁），故並無證據顯示被告向「黑仔」販入毒品時係
      基於販賣毒品營利之意圖，但被告基於與證人甲○○平常
      之默契，基於販賣毒品之意思，因證人甲○○購買毒品之
      要約電話而應允之，有販賣毒品之行為決意，並且到達約
      定交易毒品之地點準備進行交易，核被告所為，係違反毒
      品危害防制條例第4 條第1 項、第6 項之販賣第一級毒品
      未遂罪。其著手於販賣行為而未遂，應依刑法第26條之規
      定減輕其刑。被告販賣海洛因前持有海洛因之低度行為，
      應為販賣海洛因之高度行為所吸收，不另論罪。審酌被告
      有違反肅清煙毒條例之前科，此有臺灣高等法院被告全國
      前案紀錄表在卷足憑；犯罪動機係為販賣毒品予他人施用
      ，以達其販賣毒品圖謀不法暴利之犯罪目的；又販賣毒品
      行為所生之危害國民健康以及本案尚未交付毒品即為警查
      獲、被告犯後態度等一切情狀，判處被告有期徒刑8 年，
      又依被告販賣海洛因之性質，認有褫奪公權之必要，爰依
      刑法第37條第2 項規定，併宣告褫奪公權6 年。
  四、為警查獲扣押所得之第一級毒品海洛因2 包（淨重合計
      1.12公克，沾有海洛因成分之包裝袋重0.36公克），均屬
      違禁品，依毒品危害防制條例第18條第1 項前段規定，沒
      收銷燬之。未扣案之門號0000000000號之行動電話1 支，
      為被告所有，業據被告供承在卷（參見偵查卷第5 頁），
      且係被告供販毒連絡用之工具，應依毒品危害防制條例第
      19條第1 項前段之規定，沒收之（門號0000000000號之SI
      M 卡，因屬於電信公司所有，自不得一併沒收）；另扣案
      之夾鏈袋7 只、注射針筒4 支、削尖吸管1 支，經本院送
      驗結果均殘留有海洛因之陽性反應，此有高雄醫學大學附
      設中和紀念醫院94年6 月8 日編號9406─861 號至866 號
      、94年4 月26日編號9404─509 號至512 號、94年6 月14
      日編號9406─206 號、207 號檢驗報告各1 份在卷可稽（
      參見本院審理卷第28至第39頁），上開物品雖係被告施用
      毒品所用之物，但既已驗出有毒品之陽性反應，上開物品
      因無法與毒品析離，應將整體視為海洛因毒品，均屬違禁
      物，按「沒收為從刑，除刑法第40條但書規定違禁物得單
      獨宣告沒收外，依主刑與從刑不可分原則，應附隨於主刑
      同時宣告之。故本案經諭知無罪之判決，或扣案之違禁物
      與本案科刑、免訴之判決無關者，因無主刑，從刑自無所
      附麗，應由檢察官另行聲請單獨宣告沒收；如檢察官於本
      案未為宣告沒收之聲請，法院固不得於本案判決內諭知沒
      收，但既經檢察官聲請，仍應另以裁定單獨宣告沒收，以
      兼顧訴訟經濟」（參見最高法院94年度台上字第1215號、
      91 年 度台非字第67號判決意旨），上開物品雖與本案販
      毒無關，但屬違禁物，且經公訴人於起訴書載明聲請沒收
      ，本院參酌上開判決意旨，爰依毒品危害防制條例第18條
      第1項 前段規定，併予沒收銷燬之。至於被告前往販毒地
      點所騎乘之車牌號碼HS3 ─155 號之重型機車，並非被告
      所有，業據被告供述在卷（參見警卷第11頁），自不得依
      毒品危害防制條例第19條第3 項規定沒收之。
  五、公訴意旨另以，被告基於意圖營利之概括犯意，連續於93
      年11月間起迄94年2 月20日止，多次在高雄縣鳥松鄉大華
      國小前，以3000元至5000元不等之價格，販賣予甲○○施
      用，因認被告此部分行為，係犯毒品危害防制條例第四條
      第一項之販賣第一級毒品既遂罪云云。訊據被告則堅決否
      認有販賣毒品予甲○○，辯稱並未販賣海洛因予甲○○等
      語。查公訴人認被告另有連續販賣海洛因之行為，無非係
      以證人甲○○之證詞為據。惟查：
    (一)按犯罪事實應依證據認定之，無證據不得推定其犯罪事
        實；又不能證明被告犯罪者，應諭知無罪之判決。刑事
        訴訟法第154 條第2 項、第301 條第1 項分別定有明文
        。刑事訴訟上證明之資料，無論其為直接證據或間接證
        據，均須達於通常一般之人均不致有所懷疑，而得確信
        其為真實之程度，始得據為有罪之認定，若其關於被告
        是否犯罪之證明未能達此程度，而有合理之懷疑存在時
        ，致使無從形成有罪之確信，在刑事訴訟「罪疑唯輕」
        、「無罪推定」原則下，根據「罪證有疑，利於被告」
        之證據法則，即不得遽為不利被告之認定（參見最高法
        院76年台上字第4986號判例）。
    (二)公訴人依據證人甲○○之警詢筆錄及偵查中所為不利於
        被告之供述為據，提起公訴，然證人甲○○所證述之內
        容是否屬實，自應有補強證據，始得據為本案不利被告
        犯行之論斷。經查，證人甲○○於警詢中供述「（問：
        你共向丙○○購買幾次毒品？分別時間及地點？）已購
        買20至30次左右。時間我已經忘記了，最後乙次購買時
        間約94年2 月20日14時至15時許在高雄縣鳥松鄉大華國
        小大門前；之前向丙○○購買毒品都相約在高雄縣鳥松
        鄉大華國小前」等語（參見警卷第16頁），另於偵查中
        亦證述「（問：是否向丙○○買過毒品？提示丙○○照
        片？）有，自去年11月開始向他買，最後一次買是2 月
        20 日 ，我們都約在鳥松大華國小門口碰面，我先用我
        手機或家裡電話、公共電話打他手機0000000000號連絡
        。每次都買三仟至五仟，總共買了二、三十次」等語（
        參見偵查卷第16頁），證人甲○○明確證述向被告購買
        海洛因之時點為94年2 月20日下午2 時至3 時許，然觀
        諸丙○○所使用0000000000號行動電話之通聯記錄，於
        94 年2月20日下午2 時至3 時許間，總計有0000000 號
        、0000000 號2 支撥入被告丙○○所使用0000000000號
        之行動電話，而上開電話經本院依職權查詢電話租用人
        姓名及裝機地址，分別係在高雄市○○路176 號6 樓、
        高雄縣鳥松鄉○○路178 號之1 之2 樓，用戶名稱為夢
        萊茵河畔名流大廈、蔡冬正，此有中華電信股份有限公
        司台灣南區電信分公司94年6 月23日南衙三字第094000
        0311號函暨電話租用人姓名及裝機地址資料表各1 份在
        卷足佐（參見本院審理卷第20頁及第21頁），均非甲○
        ○所使用之行動電話或家用電話（甲○○家用電話為
        0000000 號，參見警卷第15頁）、公共電話，證人吳秉
        畢上開證述顯與事實不符。另證人甲○○於本院審理時
        又改口證述並未向被告購買20次至30次，僅一個月向被
        告拿2 至3 次」等情（參見本院審理卷第80頁），故證
        人甲○○上開證述就與被告聯絡購買毒品之方式及購買
        之次數均有瑕疵。
    (三)綜上所述，證人甲○○就指證被告連續販賣第一級毒品
        之證詞已有瑕疵，復無其他證據可證明甲○○之證詞與
        真實相符，自不能排除其並未據實陳述之可能，而該證
        人甲○○就其所述向被告購買海洛因之時間、金額，又
        未能為較明確之說明；遍閱全卷，亦查無被告曾有此部
        分販賣海洛因犯行之佐證。則證人甲○○此部分空泛之
        指證，尚無從使本院形成被告有此部分販賣海洛因犯行
        之心證，故尚難以證人甲○○之上開瑕疵指述遽認被告
        有連續販賣第一級毒品既遂之犯行。惟公訴人認為此部
        分與前述判決有罪之販賣未遂行為，有連續犯之裁判上
        一罪之關係，故不另為無罪之諭知，併此敘明。
據上論斷，應依刑事訴訟法第299 條第1 項前段，毒品危害防制
條例第4 條第1 項、第6 項、第18條第1 項前段、第19條第1 項
前段，刑法第11條前段、第26條前段、第37條第2 項，判決如主
文。
本案經檢察官李廷輝到庭執行職務。
中    華    民    國    94    年     8      月   23    日
                 鳳山法院刑事第二庭  審判長法  官
                                  　       法  官
                                           法  官
中    華    民    國    94    年     8      月   23    日
